【裁判字號】    98,再,70
【裁判日期】    980831
【裁判案由】    勞保
【裁判全文】
臺北高等行政法院判決
                                        98年度再字第70號
再審原告    甲○○
再審被告    勞工保險局
代 表 人    乙○○代理總經.
上列當事人間勞保事件，再審原告對於本院中華民國98年3 月3
日97年度訴字第3096號判決提起再審之訴，本院判決如下：
    主  文
再審之訴駁回。
再審訴訟費用由再審原告負擔。
    事實及理由
一、程序事項：本件再審被告代表人於訴訟進行中由蔡吉安變更
    為乙○○，茲據再審被告現任代表人依法具狀向本院聲明承
    受訴訟，核無不合，應予准許。
二、事實概要：再審原告於民國（下同）89年8 月10日以大湖不
    銹鋼廠為投保單位，加入勞工保險為被保險人，並於96年12
    月22日退保，96年11月19日（再審被告收文日期）再審原告
    以「雙側感音性聽障」致兩耳聽覺障害於檢據申請殘廢給付
    。案經再審被告據所送件證資料審查後，認再審原告所測純
    音聽力檢查（PTA ）結果與聽性腦幹聽力檢查（ABR ）反應
    不相符合，且純音聽力檢查（PTA ）結果與語音聽力檢查（
    SRT ）及聽覺反射作用檢查（Acoustic reflex ）結果不相
    符合，無法據以計算實際聽力損失程度，不符保險給付申請
    要件為由，於97年2 月21日保給殘字第09760110930 號函（
    下稱原處分）否准再審原告所請。再審原告不服，循序申請
    審議，提起訴願，均遭駁回，提起行政訴訟，亦經本院以98
    年3 月3 日97年度訴字第3096號判決駁回（下稱前程序判決
    ）後，提起上訴經最高行政法院以98年6 月4 日98年度裁字
    第1341號裁定駁回確定。再審原告仍有不服，以本院前程序
    判決有行政訴訟法第273 條第1 項第13、14款事由，提起本
    件再審之訴。
三、本件再審原告提起再審之訴意旨略以：依再審原告所送馬偕
    紀念醫院（複檢指定教學醫院）聽力障害殘廢診斷書及檢測
    報告表，再審原告經2 次純音聽力檢查結果平均閾值為左耳
    87分貝，右耳88分貝，另一聽性腦幹聽力檢查平均閾值為右
    耳80分貝，右耳90分貝，而據台灣耳鼻喉科醫學會96年11月
    13日台灣耳醫學字第960080號函復內容，PTA 及ABR 之檢測
    數值相差在正負15分貝左右時，可以確定兩種結果一致，足
    認再審原告所患殘廢程度已符合勞工保險殘廢給付標準表第
    31項第5 等級，前程序判決未斟酌上開台灣耳鼻喉科醫學會
    函復內容，自有行政訴訟法第273 條第1 項第13、14款所定
    再審事由，為此，提起本件再審之訴，求為判決廢棄原判決
    及撤銷訴願決定、爭議審定及原處分，並准原告領取勞保殘
    廢給付。
四、再審被告則以：就本件再審原告提起再審之訴之主張，原判
    決已詳加說明不採之理由，並敘明再審原告於前審其餘陳述
    於判決結果不生影響者，無庸一一論述等語，是原判決顯已
    經斟酌再審原告所有主張及陳述，而認為於判決結果不生影
    響，故難謂原判決有何「重要證物未經斟酌或漏未斟酌」之
    情事，自難認原判決有行政訴訟法第273 條第1 項第13、14
    款所定再審事由，本件再審之訴不合法等語，資為抗辯，並
    求為判決駁回再審之訴。
五、按「有左列各款情形之一者，得以再審之訴對於確定終局判
    決聲明不服。但當事人已依上訴主張其事由或知其事由而不
    為主張者，不在此限：…一三、當事人發見未經斟酌之證物
    或得使用該證物者。但以如經斟酌可受較有利益之裁判者為
    限。一四、原判決就足以影響於判決之重要證物漏未斟酌者
    。」行政訴訟法第273 條第1 項第13款、第14款定有明文。
    其中第13款所謂「當事人發見未經斟酌之證物或得使用該證
    物者」，係指該證物在前訴訟程序中即已存在而當事人不知
    其存在，或雖知有此，而不能使用，現始發現或得使用者而
    言，並以如經斟酌可受較有利益之裁判者為限。若前訴訟程
    序終結後始作成之文件，或當事人於前訴訟程序中即知其存
    在，均非現始發見之證物，不得據以提起再審之訴。另同法
    第1 項第14款所謂「原判決就足以影響於判決之重要證物漏
    未斟酌者」，係指當事人在前訴訟程序已經提出，而前確定
    判決漏未於理由中斟酌者而言。申言之，如該項證物經斟酌
    亦不足影響原裁判之內容，或原裁判曾於理由中說明其為不
    必要之證據者，均與本條規定得提起再審之要件不符。
六、經查，本件再審原告所稱之馬偕紀念醫院（複檢指定教學醫
    院）聽力障害殘廢診斷書及檢查表，台灣耳鼻喉科醫學會96
    年11月13日台灣耳醫學字第960080號函等，於前訴訟程序中
    即經再審被告提出一節，有行政院衛生署臺北醫院勞工保險
    殘廢診斷書、馬偕紀念醫院耳鼻喉科聽性腦幹反應檢查表、
    聽力檢查表附原處分卷第4-9 頁、台灣耳鼻喉科醫學會96年
    11月13日台灣耳醫學字第960080號函附本院97年度訴字第30
    96號案卷第66頁可參，從而，再審原告於前訴訟程序中既知
    前揭診斷書、檢查表、台灣耳鼻喉科醫學會96年11月13日台
    灣耳醫學字第960080號函之存在，顯非現始發見之證物，其
    執之主張前程序判決有行政訴訟法第273 條第1 項第13款「
    當事人發見未經斟酌之證物或得使用該證物者」再審事由，
    提起再審之訴，揆諸前揭規定及說明自有未合。
七、至於再審原告另主張前程序判決未斟酌台灣耳鼻喉科醫學會
    96年11月13日台灣耳醫學字第960080號函復內容，有行政訴
    訟法第273 條第1 項第14款所定再審事由云云，惟查，本件
    前程序判決就台灣耳鼻喉科醫學會96年11月13日台灣耳醫學
    字第960080號函業已審酌一節，此參諸前程序判決事實及理
    由欄六（二）之記載即明，又該判決於事實及理由欄中就相
    關馬偕紀念醫院（複檢指定教學醫院）聽力障害殘廢診斷書
    、檢查表，台灣耳鼻喉科醫學會96年11月13日台灣耳醫學字
    第960080號函之認證取捨說明綦詳，而再審原告所稱前揭證
    據之調查認定，原屬法院之職權，前程序判決既詳論證據之
    取捨及形成心證之理由，再審原告再以該判決捨棄不採之理
    由，認有重要證物未經斟酌，據以提起再審，於法即有未合
    。
八、綜上所述，再審原告主張前程序判決有行政訴訟法第273 條
    第1 項第13款、第14款再審事由，提起再審之訴，依其起訴
    主張之事實，顯難認有再審理由，爰不經言詞辯論，逕以判
    決駁回。
九、據上論結，本件再審之訴為無理由，爰依行政訴訟法第278
    條、第98條第1 項前段，判決如主文。
中    華    民    國    98    年    8     月    31    日
                臺北高等行政法院第五庭
                                審判長法  官  王碧芳
                                      法  官  程怡怡
                                      法  官  周玫芳
上為正本係照原本作成。
如不服本判決，應於送達後20日內，向本院提出上訴狀並表明上
訴理由，如於本判決宣示後送達前提起上訴者，應於判決送達後
20日內補提上訴理由書（須按他造人數附繕本）。
中    華    民    國    98    年    8     月    31    日
                                      書記官  何閣梅


司法院資訊處製作；財團法人民間司法改革基金會備份。
